臺灣臺南地方法院刑事判決　　　　　　　　　　　　　九十三年度交簡上字第六號
　　上　訴　人　臺灣臺南地方法院檢察署檢察官
　　上　訴　人
　　即　被　告　甲○○
右上訴人因過失傷害案件，不服本院九十二年度南交簡字第一一九五號中華民國九十
二年十一月二十七日第一審判決（聲請案號：九十二年度調偵字第四五九號），提起
上訴，本院管轄之第二審合議庭判決如左：
    主  文
原判決撤銷。
甲○○從事業務之人，因業務上之過失傷害人，處有期徒刑伍月，如易科罰金，以參
佰元折算壹日。緩刑參年。
    事  實
         犯罪事實
一、甲○○以駕駛堆高機為業，係從事業務之人，其於民國九十二年四月五日上午十
    一時二十分許，欲將其停放於台南市○○路七０三號旁空地上之堆高機由南向北
    倒車駛出時，本應注意汽車倒車時，應顯示倒車燈光或手勢後，謹慎緩慢後倒，
    並應注意其他車輛及行人，而依當時情形，天候晴、日間自然光線、路面乾燥、
    無缺陷或障礙物、視距良好，非有不能注意之情形，詎其竟疏未注意，貿然倒車
    駛出，適有丁○○騎乘牌照號碼ＫＪ３─６８２號機車搭載其母親乙○○，沿該
    路慢車道由東往西方向行駛，至上開處所時，丁○○見狀煞閃不及，其所騎乘之
    機車車頭遂撞及甲○○所駕駛之堆高機右後側，致丁○○、乙○○因而人車倒地
    ，丁○○受有右股骨開放性骨折併右膝韌帶軟骨受傷之傷害；乙○○受有背部挫
    傷、肋骨挫傷等傷害（乙○○之部分未據告訴）。
二、案經丁○○訴由台南市警察局第一分局報請臺灣臺南地方法院檢察署檢察官偵查
    起訴。
    理  由
一、訊據被告甲○○固不否認有右揭車禍，並承認其係以開堆高機為業，惟辯稱：「
    我是停在馬路旁等過馬路，是他（丁○○）從後面來撞我，並不是因倒車才撞到
    丁○○」，「我剛從停車場要開到馬路對面的公司，因車道很多車，無法過去，
    所以先停在路邊，才一會兒，丁○○就撞上來」云云。
二、經查：
  (1)被告甲○○上開所辯雖與其於九十二年七月十四日第二次警訊筆錄及其於九十二
    年九月九日於檢察官偵查中所供述之情形大致相合，惟查其於九十二年四月五日
    第一次警訊時即供稱：「我於民國九十二年四月五日十一時二十分許，在裕農路
    七０三號前發生交通事故，我於上述時、地駕駛一輛堆高機自裕農路七０三號旁
    空地，北向南倒車，行駛至事故地點，突然聽到一撞擊聲，有一部機車沿裕農路
    東向西駛來撞擊我車右後側身，因而發生交通事故」，「（警問：事故前有無看
    見對方車自何處來？）甲○○答：沒有看見對方車」，有警訊筆錄可稽，顯見其
    係於倒車時未注意後方有無來車即貿然倒車，其於第二次警訊及其於檢察官偵查
    中另行翻供而改採對其較為有利之如上開辯詞，自難遽以採信。
  (2)又查告訴人丁○○於事故發生後送醫動手術住院，於警訊時未詳述車禍發生情形
    ，惟其於九十二年九月九日檢察官偵查中指訴：當時「我在機車道行駛，被告突
    然倒車出來，一直到快車道，他撞到我後，才將車子開進去」；於九十二年十月
    八日檢察官偵查中指訴：「我是沿著慢車道與快車道的邊線（按即分道線）在騎
    ，到現場時，他突然倒車出，我來不及反應時就撞上了」，核與證人乙○○於九
    十二年十月八日檢察官偵查中所證述：「丁○○原在路口停紅綠燈，綠燈啟動不
    久至現場時，我聽丁○○啊啊的聲音，我要問他什麼事時，丁○○就跌倒了，我
    們各倒一邊，是甲○○駕堆高機突然倒車出來，丁○○的機車也剛好到現場，就
    撞上了」之情節相符。又事故發生後，堆高機頭朝東北（前為空地）、尾朝西南
    ，停在裕農路由東向西之慢車道上，靠近該路快慢車道之分道線；丁○○之機車
    則倒在該路之外側快車道上，靠近該路快慢車道之分道線，血跡及安全帽亦在外
    側快車道上，有道路交通事故現場圖一份及現現場照片十六張附卷可稽，上開現
    場圖及照片所顯示之情狀，與告訴人丁○○之指訴、證人乙○○之證述及被告甲○○於第一次警訊所供述之情節相符，被告甲○○上開所辯，顯與事實不符，應
    不足採信。
  (3)本件車禍發生後，經台灣省台南區車輛行車事故鑑定委員會鑑定結果，亦認定甲○○駕駛堆高機，倒車未注意後方人車，為肇事原因；丁○○無肇事因素，有該
    會九十二年六月十八日南鑑字第九二０七七八號鑑定意見書一份附卷可稽。嗣經
    本院送覆議，經台灣省車輛行車事故覆議鑑定委員會鑑定結果亦維持原鑑定意見
    ，有該覆議鑑定委員會九十三年四月二十六日府覆議字第九三一０二二四號函附
    卷可憑。
三、按汽車係指在道路上不依軌道或電力架線而以原動機行駛之車輛，道路交通安全
    規則第二條第一項第一款定有明文，本件被告甲○○所駕駛之堆高機符合上開定
    義，自屬汽車無疑。又汽車倒車時，應顯示倒車燈光或手勢後，謹慎緩慢後倒，
    並應注意其他車輛及行人，道路交通安全規則第一百十條第二款定有明文。被告
    於駕駛堆高機倒車時自應注意遵守上開規定，且依卷附之交通事故調查報告表所
    載，肇事當時天候晴、日間自然光線、路面乾燥、無缺陷或障礙物、視距良好，
    並無被告不能注意之情形，其竟疏於注意以致肇事，其行為顯有過失。上開台灣
    省台南區行車事故鑑定委員會及台灣省車輛行車事故覆議鑑定委員會鑑定結果，
    亦均持相同見解。告訴人丁○○因本件車禍受有右股骨開放性骨折併右膝韌帶軟
    骨受傷之傷害，有診斷證明書二紙附卷可稽，其受傷與被告之過失行為間，顯有
    相當因果關係。事證明確，被告甲○○之犯行洵堪認定。
四、被告甲○○以駕駛堆高機為業，已據其供述在卷，為從事業務之人，核其所為，
    係犯刑法第二百八十四條第二項前段之業務過失傷害罪。起訴之檢察官認被告甲○○所為係犯刑法第二百八十四條第一項前段之普通過失傷害罪，其起訴所引用
    之法條尚有未洽，應予變更。又事故發生後，於有偵查犯罪職權之公務員未知悉
    犯罪事實與犯罪人時，被告即打電話叫救護車並向警報案，保持現場候警前來處
    理，有警訊筆錄及道路交通事故現場圖內之註記可稽，其符合刑法第六十二條自
    首之規定，應予減輕其刑。
五、原審以被告甲○○過失行為明確而判處被告有期徒刑參月，如易科罰金，以參佰
    元折算壹日，固非無見。惟原審疏未查明被告甲○○係以駕駛堆高機為業，為從
    事業務之人，其未依刑法第二百八十四條第二項前段之業務過失傷害罪論處而以
    刑法第二百八十四條第一項前段之普通過失傷害罪論處，已難維持；原審復未查
    明被告於事故發生後立即自動向警報案自首，而未依自首規定減輕其刑，亦有未
    洽。被告上訴意旨猶執前詞，否認其應負全部過失責任，雖不足採，惟檢察官上
    訴意旨，已以原審未依刑法第二百八十四條第二項前段之業務過失傷害罪論處而
    指摘原審認事用法有誤，為有理由。原審判決既有上開可議之處，自屬無可維持
    ，應由本院將原判決撤銷改判。審酌被告甲○○之品行、智識程度、犯罪之動機
    、目的、手段、所生之危害，及事後已與告訴人丁○○成立民事和解，有和解書
    一份附卷可稽等一切情狀，爰諭知如主文所示之刑，並諭知易科罰金之折算標準
    ，又被告前未曾受有期徒刑以上刑之宣告，有臺灣臺南地方法院檢察署刑案資料
    查註紀錄表及臺灣高等法院被告全國前案紀錄表在卷可憑，其經此教訓後，應知
    警惕，信無再犯之虞，本院因認所宣告之刑以暫不執行為適當，併諭知緩刑三年
    ，以勵自新。
據上論斷，應依刑事訴訟法第四百五十五條之一第一項、第三項、第三百六十九條第
一項前段、第三百六十四條、第三百條、第二百九十九條第一項前段，刑法第二百八
十四條第二項前段、第六十二條、第四十一條第一項前段、第七十四條第一款，罰金
罰鍰提高標準條例第一條前段、第二條，判決如主文。
本案經檢察官丙○○到庭執行職務。
中      華      民      國      九十三    年      七      月    十五    日
                              臺灣臺南地方法院刑事第十庭
                                  審判長法  官  陳忠鎣
                                  法        官  鍾邦久
                                  法        官  林勝利
右正本證明與原本無異
本件不得上訴
                                  書   記   官  陳怡吟
中      華      民      國      九十三    年      七      月    十五    日
附錄本案論罪科刑法條：
刑法第二百八十四條第二項
從事業務之人，因業務上之過失傷害人者，處一年以下有期徒刑、拘役或一千元以下
罰金，致重傷者，處三年以下有期徒刑、拘役或二千元以下罰金。
